臺灣臺中地方法院刑事判決　100年度易字第2312號
聲　請　人　臺灣臺中地方法院檢察署檢察官
被　　　告　洪淑賢
上列被告因違反建築法案件，經檢察官聲請簡易判決處刑（100
年度偵字第1095號），本院臺中簡易庭認為不宜逕以簡易判決處
刑（100年度中簡字第403號），改依通常程序審理，因被告認罪
，由本院刑事庭裁定進行簡式審判程序，判決如下
    主  文
洪淑賢違反依建築法規定勒令停工之建築物，非經許可不得擅自
復工，未經許可擅自復工經制止不從之規定，處有期徒刑柒月。
    事  實  及  理  由
一、本件除於犯罪事實欄第4行以下應補充更正為「經臺中市政
    府於99年10月20日以府都管字第0990306856號函勒令停工，
    由洪淑賢親自收受，洪淑賢明知已受勒令停工之通知，未經
    許可不得擅自復工，竟仍擅自復工，嗣同年月26日，臺中市
    政府核發府都管字第0990312878號違章建築拆除通知單，於
    同年11月1日送達杜建興之嘉義市○區○○○街25號4樓之2
    住處無人收受，而寄存送達於嘉義市○○路郵局。臺中市政
    府復於99年10月28日核發府都違字第0990315446號違章建築
    限期改善（自行拆除）通知單及府都違字第09903154461號
    違章建築制止施工單，於99年10月28日在台中市○○區○○
    路3段宏恩3巷47號施工地點，當場送交杜建興親自收受，洪
    淑賢亦在場同時知悉擅自復工之行為，業經台中市政府制止
    ，洪淑賢竟仍不從，繼續施工，嗣經臺中市政府人員分別於
    99年10月29日、11月4日到現場勘查，而發現上情。」，及
    於證據部分補充「被告洪淑賢於本院之自白」及臺中市政府
    99年10月28日府都違字第0990315446號違章建築限期改善（
    自行拆除）通知單」、洪淑賢提出之不動產買賣契約書、台
    中市中興地政事務所建物所有權狀、建物登記第一類謄本、
    工程合約書等外，其餘犯罪事實、證據及應適用之法條均引
    用附件檢察官聲請簡易判決處刑書之記載。
二、又被告洪淑賢雖非上開臺中市政府勒令停工函及制止施工單
    等文件上所載明之受通知名義人，惟建築法第86條及93條受
    勒令停工及制止施工之處分之對象，係擅自建造者，雖通常
    該建造者即為房屋所有權人，惟並非以房屋之所有人為限，
    僅因按照常理，房屋所有權人對於房屋有實際管領力，故行
    政機關以房屋所有權人為受通知名義人，然該所有權人如何
    授權或移轉處分權（例如出租、約定地上權等等），誰為實
    際動工之人，尚非台中市政府為行政處分時，得以先行查知
    確認，且在建築法之法律規範目的上，不論行政處分文件上
    所載名義人為何人，事實上在現場施工，且接獲也明確知悉
    知悉勒令停工和制止擅自復工通知之人，均應為行政處分效
    力所及。被告既已坦承係由其僱工修繕該屋，並於本院10 0
    年8月19日準備程序時自承：「99年10月20日我接到勒令停
    工的命令，雖然信函是給杜建興的，但我既然收了依法我也
    要遵照辦理。99年10月28日那次我有在場，當場勒令停工（
    按：應係指制止施工）我也知道，我也應該要遵照辦理」等
    語（見本院100年度易字第2312號卷第5頁），則被告既已親
    自簽收該勒令停工之通知，並於制止施工時亦於現場接受制
    止，即應受上開勒令停工及制止施工處分之拘束，是被告明
    知該違章建築已於99年10月20日經臺中市政府勒令停工，並
    於同年月28日經臺中市政府制止施工，其非僅未依規定拆除
    該違章建築，反而仍繼續施工，自應論以建築法第93條之罪
    。
三、爰審酌被告洪淑賢未向主管機關申請審查許可，即擅自興建
    本件違章建築，經臺中政府先後勒令停工及制止施工，仍不
    從制止而繼續施工，自其於99年12月23日初次經檢察官傳喚
    受訊迄至至本院審理期間，將近9個月之時間，被告仍不知
    悔改，不僅未遵從規定限期拆除該違章建築，甚且仍繼續施
    工，於本院審理時稱該屋已於100年6月10日左右完工，其與
    其婆婆、小孩等人已經搬進去住，被告目前之戶籍亦遷入該
    址，完全漠視法令及公權力之執行，惡行非輕，實不宜予以
    輕縱，兼衡其犯罪之動機、目的、手段、所生危害等一切情
    狀，從重量處如主文所示之刑，以示懲儆。
四、依法告發杜建興犯罪部分：
  (一)本案之起因，乃檢察官受理台中市政府之告發，台中市政府
    以99年11月23日府都管字第0990338719號函「為本市○○區
    ○○路三段宏恩三巷47號建物，擅自建造經勒令停工且未經
    許可擅自復工制止不從，違反建築法相關規定，敬請依法偵
    辦」，並說明「杜建興君前經擅自建造，經本府勒令停工，
    制止不從在案，本府查處歷程如下：勒令停工函：99年10月
    20日府都管字第0990306856 號，附99年10月19日現勘制止
    相片、違章建築拆除通知單：99年10月26日府都管字第0990
    312878號、制止施工單：99年10月28日府都違字第09903154
    461號（該施工單由杜建興在場親自簽收）、現場制止：99
    年10月29日，附99年11月4日現況供參，依上述行為杜建興
    顯有違反建築法第86條規定，依同法第93條規定檢送刑事案
    件移送書請依法偵辦」，合先敘明。
  (二)惟杜建興旋於99年12月16日具狀陳報略以：「查本人雖為本
    件系爭建物之所有權人，然係由內人洪淑賢與前屋主所洽購
    ，成交後亦由內人雇工修繕，因系爭房屋屋齡稍久，原本增
    建之鐵皮屋有漏水現象，故內人雇工將原鐵皮屋拆除，再重
    建新鐵皮屋，然遭鄰居向台中市建管單位檢舉違建，而本人
    因職務（本人係花東防衛指揮部少將副指揮官）關係，長期
    在外，且系爭房屋剛買不久，屋內亦未整修完成，迄今尚未
    入住，是本人既非系爭房屋修繕之行為人，且對於內人如何
    雇工修繕一事，實無所知，加以軍旅職務繁重，於傳票當日
    不克出庭，尚請鈞長見諒，惟本人仍請內人於當日準時出庭
    向鈞長說明事實，本件既係有人對本人告發違反建築法，請
    鈞長務必傳喚告發人出庭說明，本人究係有何違反建築法之
    相關犯罪事實，如有必要，經鈞長傳喚，本人當出庭與告發
    人對質，捍衛本人之權益與名譽」云云，檢察官即於99年12
    月23日訊問被告杜建興、證人洪淑賢，旋自動檢舉洪淑賢為
    被告，而將杜建興為不起訴處分（理由略以：杜建興堅詞否
    認犯罪，辯稱不知情，證人洪淑賢並證稱係伊叫人來修繕鐵
    皮屋，伊有收到市政府寄來要立即停工之公文，但伊不敢告
    訴杜建興，因為房子漏水漏得很嚴重，所以才找人修繕，施
    工細節均是伊在處理，杜建興在部隊，一、兩個月才回來一
    次，所以家裡的事都是伊在處理，而99年10月28日市政府人
    員到現場勘驗時，杜建興只是剛好在場，就叫杜建興在制止
    施工單上簽名，但事實上整個過程，杜建興都不清楚，與被
    告杜建興所辯大致相符，故行為人不是被告杜建興云云），
    有上開台中市政府函、杜建興陳報狀、偵查筆錄、不起訴處
    分書在卷可參。
  (三)然杜建興於偵訊時已自承99年10月28日制止施工單確係由其
    親自簽收（見99年度偵字第27158號偵卷第15頁），而被告
    洪淑賢於本院100年7月18日準備程序時供稱：「99年10月28
    日制止施工單及違章建築限期改善自行拆除通知單，這兩份
    文件確實是我先生在場親自簽收，我當天有跟他講我們之前
    已經收到勒令停工單，他就很生氣跟我說叫我不要再做了，
    不要再惹麻煩了，但房子沒有恢復原狀也不能住，…雖然我
    先生叫我不要再做了，但因為這樣沒有辦法住，所以我還是
    要工人繼續施工。我是迫於無奈，我嘉義的房子是公寓，那
    時候我婆婆中風，我需要照顧她，所以要買1樓的房子，這
    房子是我選的，我先生就說不然把房子賣掉，但我已經請工
    人把房子3樓鐵皮掀掉，1、2樓窗戶打掉，所以也沒有人要
    買。所以我們並沒有按照99年10月28日限期改善自行拆除的
    規定去做，我們還是把它完工，在今年6月10日左右完工的
    。我先搬進去住，把我的婆婆接過來，我先生有休假才會回
    來，兩個孩子在唸大學，1個在當兵。」等語（見本院100年
    度中簡字第403號卷第37頁反面-38頁），則杜建興既已親自
    在施工現場簽收制止施工單，且其配偶即被告洪淑賢亦將該
    屋前已受勒令停工之情事告知於杜建興，而該屋之修繕係為
    供被告及杜建興之母親及其等小孩居住，杜建興於該屋修繕
    完畢後，亦有於休假時返回同住之事實，則杜建興對於其所
    有之上開房屋由被告僱工修繕，並經台中市政府先後為勒令
    停工及制止施工之處分後，仍未從制止而繼續施工等情，是
    否能諉為不知情，均推給其配偶洪淑賢一人承擔，即非無疑
    義。
  (四)況依照被告洪淑賢提出之不動產買賣契約書，後附金額新台
    幣（下同）546萬元之本票，乃杜建興所簽發予賣方吳美玉
    ，顯然杜建興實際買受該房屋，並非借名擔任登記名義人而
    已，購買房屋既係夫妻同居共財所作之共同決定，就房屋之
    動工修繕，是否有可能被告洪淑賢均未與杜建興商量、取得
    共識，甚至刻意違逆其意願？且被告洪淑賢既坦白表示房子
    已經拆了，若不繼續施工，既不能賣，又不能住，要如何處
    理，更足徵其所述杜建興叫伊不要再做了云云，並不足採，
    杜建興若確實有要洪淑賢不要再施工的真意，當會討論到房
    屋如何處理？損失如何彌補？怎可能空言一句「不要做了」
    ，就棄置以780萬元買受的房屋？若杜建興確實說「不要做
    了」，洪淑賢怎麼可能違背丈夫即房屋所有權人的意思自行
    施工還搬進去住，且杜建興休假也還照樣返回居住？是否有
    違情理？
  (五)因檢察官單純聽信杜建興片面之詞和配偶洪淑賢偵查中附和
    杜建興之證詞，而未經調查其他證據就做成不起訴處分，本
    院基於不告不理、無罪推定原則，不適合就未經起訴之案件
    未審先判，故在此不能認定杜建興是否為共同正犯。然形式
    上，本院認為後續由本院調查所得之證據，業已足以對杜建
    興所涉違反建築法第93條罪嫌，構成刑事訴訟法第260條第1
    款：「不起訴處分已確定或緩起訴處分期滿未經撤銷者，非
    有左列情形之一，不得對於同一案件再行起訴：一、發現新
    事實或新證據者。」之事由，應依照職權告發杜建興違反建
    築法之犯嫌，由檢察官依法偵辦。
五、應依刑事訴訟法第452條、第273條之1第1項、第299條第1項
    、第310條之2、第454條第2項，建築法第93條，判決如主文
    。
本案經檢察官陳永豐到庭執行職務。
中    華    民    國    100   年    9      月    2    日
                  刑事第十八庭  法  官  蕭一弘
以上正本證明與原本無異。
如不服本判決應於收受送達後10日內向本院提出上訴書狀，並應
敘述具體理由；其未敘述上訴理由者，應於上訴期間屆滿後20日
內向本院補提理由書（均須按他造當事人之人數附繕本）「切勿
逕送上級法院」。
                                書記官 黃士益
中    華    民    國    100   年    9      月    2    日
附件：
臺灣臺中地方法院檢察署檢察官聲請簡易判決處刑書
                                     100年度偵字第1095號
    被      告  洪淑賢  女  49歲（民國○○年○月○○日生）
                        住嘉義市○區○○○街25號4樓之2
                        國民身分證統一編號：Ｚ000000000號
上列被告因違反建築法案件，業經偵查終結，認為宜聲請以簡易
判決處刑，茲將犯罪事實及證據並所犯法條分敘如下：
            犯罪事實
一、洪淑賢未經主管機關之許可並發給建築執照，即於民國99年
    10月間，擅自在其配偶杜建興（另為不起訴處分）所有門牌
    號碼臺中市○○區○○路3段宏恩3巷47號上方加蓋違章建築
    。經臺中市政府於99年10月20日，以府都管字第0990306856
    號函勒令停工；且於同年月26日，以府都管字第0990312878
    號核發違章建築拆除通知單。詎洪淑賢明知該建築物業經臺
    中市政府勒令停工，非經許可不得擅自復工，竟仍未經許可
    而擅自復工。嗣臺中市政府據報後，於同年10月28日，以府
    都違字第09903154461號違章建築制止施工單，要求洪淑賢
    停止施工。然洪淑賢經制止後仍不從制止而繼續施工，經臺
    中市政府人員分別於99年10月29日、99年11月4日到現場勘
    查，而發現上情。
二、案經臺中市政府函送偵辦。
          證據並所犯法條
一、證據：
(一)被告洪淑賢之自白。
(二)臺中市政府99年10月20日府都管字第0990306856號函、99年
    10月26日府都管字第0990312878號臺中市政府違章建築拆除
    通知單、臺中市政府送達證書、臺中市政府99年10月28日府
    都違字第09903154461號違章建築制止施工單、施工中違建
    制止過程相片等。
二、核被告所為，係犯建築法第93條罪嫌。
三、依刑事訴訟法第451條第1項聲請逕以簡易判決處刑。
    此    致
臺灣臺中地方法院
中    華    民    國   100    年    1     月    18    日
                              檢  察  官  洪 淑 姿
本件正本證明與原本無異
中    華    民    國   100    年    1     月    24    日
                              書  記  官  葉 雅 菱
附錄本案所犯法條全文
建築法第93條（違法復工）
依本法規定勒令停工之建築物，非經許可不得擅自復工；未經許
可擅自復工經制止不從者，除強制拆除其建築物或勒令恢復原狀
外，處 1 年以下有期徒刑、拘役或科或併科 3 萬元以下罰金。